【裁判字號】    89,易,3993
【裁判日期】    900329
【裁判案由】    商標法
【裁判全文】
臺灣板橋地方法院刑事判決                        八十九年度易字第三九九三號
    公  訴  人  臺灣板橋地方法院檢察署檢察官
    被      告  甲○○
右列被告因違反商標法案件，經檢察官提起公訴（八十九年度偵字第一七二三九號）
，本院判決如左：
    主      文
甲○○無罪。
    理      由
一、公訴意旨略以：被告甲○○明知「ＨＥＬＬＯ  ＫＩＴＴＹ及圖」係日商三麗鷗
    株式會社（上流股份有限公司）所有之商標，商標註冊號數第一五八一五九號，
    專用期間自民國（下同）七十年八月十六日起至九十年八月十五日止，竟未經該
    公司許可，意圖欺騙他人以營利，擅自於八十八年十二月四日，在臺北縣土城市
    ○○路二十號八樓住處，販售印有未經授權而仿冒「ＨＥＬＬＯ  ＫＩＴＴＹ及
    圖」商標之行動電話面板九十六面予乙○○（違反商標法部分由檢察官另行起訴
    ），再由乙○○伺機轉賣，嗣於八十八年十二月七日十二時許，經警於上址查獲
    乙○○持有上開行動電話面板，並經乙○○供述查獲上情，因認被告甲○○涉犯
    商標法第六十三條之罪嫌。
二、按犯罪事實應依證據認定之，無證據不得推定其犯罪事實。又不能證明被告犯罪
    者，應諭知無罪之判決，刑事訴訟法第一百五十四條、第三百零一條第一項分別
    定有明文。所謂證據，係指足以認定被告確有犯罪行為之積極證據而言，該項證
    據自須適合於被告犯罪事實之認定，始得採為斷罪資料。苟積極證據不足為不利
    於被告事實之認定時，即應為有利於被告之認定，更不必有何有利之證據（參照
    最高法院二十九年上字第三一○五號、三十年上字第八一六號判例），又事實之
    認定，應憑證據，如未能發現相當證據，或證據不足以證明，自不能以推測或擬
    制之方法，以為裁判基礎（參照最高法院四十年臺上字第八六號判例），且為刑
    事訴訟法上證明之資料，無論其為直接證據或間接證據，均須達於通常一般之人
    均不致於有所懷疑，而得確信其為真實之程度，始得據為有罪之認定，若其關於
    被告是否犯罪之證明未能達此程度，而有合理性懷疑之存在，致使無從形成有罪
    之確信，根據「罪證有疑，利於被告」之證據法則，即不得遽為不利於被告之認
    定（參照最高法院七十六年臺上字第四九八六號判例）。
三、公訴人認被告甲○○涉有上開罪嫌無非係以被告甲○○於偵查中坦承曾販賣有「
    ＨＥＬＬＯ  ＫＩＴＴＹ及圖」商標之行動電話面板予乙○○一事，核與乙○○
    所述相符，而扣案之九十六個行動電話面板上確有仿冒「ＨＥＬＬＯ  ＫＩＴＴ
    Ｙ及圖」之商標為其論斷依據。訊據被告固亦坦承確曾販賣有「ＨＥＬＬＯ  Ｋ
    ＩＴＴＹ及圖」商標之行動電話面板予乙○○一節，惟堅決否認有被訴之前開犯
    行，辯稱：扣案之行動電話面板並非伊交予乙○○等語為辯。經查：證人乙○○
    於警訊、偵查及本院審理中固指稱扣案行動面板係被告甲○○所交付，惟質諸證
    人乙○○亦坦承：「警察查扣時並沒有拿給我看，警察只跟我說查扣一些面板而
    已，法官拿給我看，我現在才看到這些東西。」、「在開偵查庭時沒有看過這些
    東西。」（見本院九十年三月九日訊問筆錄），此核與被告所稱：「．．在開偵
    查庭時都沒有看過這些東西。」（見本院九十年三月九日訊問筆錄）相符，另於
    檢察官偵查中，經檢察官質問：「上開面板如何來？」，被告確曾答稱：「種類
    太多，我要確認樣品才知道向何人批購的。」（見八十八年度偵字第二六五一○
    號卷之八十九年七月二十五日訊問筆錄），而自檢察官偵查筆錄以觀，並無提示
    扣案物供證人乙○○及被告辨認之記載，是自難以被告未明暸檢察官所據以訊問
    之行動電話面板為何時所為之供述即為被告不利之認定；至於證人乙○○之證詞
    基於同一理由亦難遽執之為被告有罪之依據；況且由證人乙○○嗣於偵查中及本
    院審理中辯稱伊並未訂購扣案之行電話面板，係被告所自行留下一節以觀，顯見
    證人乙○○極力卸責之情，則其為免自身之刑責而誣指扣案物係被告所交付（遺
    留）一節，尚難排除其可能性。從而，縱如被告所供確曾交付「ＨＥＬＬＯ  Ｋ
    ＩＴＴＹ及圖」商標之行動電話面板予證人乙○○，但並非即可推論所交付者即
    係扣案者。
四、綜上所述，公訴人認定被告甲○○涉犯前揭罪行，所依據之事證，尚不足以為被
    告有罪之認定，審酌本案所有之證據，其尚未達於通常一般之人均不致於有所懷
    疑，而得確實證明起訴犯罪事實之程度，依嚴格證據之法則，尚不得遽以之即為
    不利於被告之認定，此外，復查無其他積極確切之證據足資認定被告有被訴之犯
    行，既不能證明被告犯罪，依前開說明，自應依法為被告無罪之諭知；至於被告
    甲○○本件以外是否確有違反商標法之犯行，因已非起訴效力所及，本院自無從
    加以審究，附此敘明。
據上論斷，應依刑事訴訟法第三百零一條第一項，判決如主文。
本案經檢察官壽勤偉到庭執行職務。
中      華      民      國       九十       年     三     月   二十九   日
                                      臺灣板橋地方法院刑事第五庭
                                          法  官  陳  鴻  清
右正本證明與原本無異。
如不服本判決，應於判決送達後十日內向本院提出上訴狀 (應附繕本) ，上訴於臺灣
高等法院。
                                          書記官  林  蔚  然
中      華      民      國       九十       年     四     月     四     日


司法院資訊處製作；財團法人民間司法改革基金會備份。
